臺灣彰化地方法院刑事判決　　　　　　　99年度訴字第1640號
公　訴　人　臺灣彰化地方法院檢察署檢察官
被　　　告　楊孟芳
選任辯護人　張崇哲律師
上列被告因違反槍砲彈藥刀械管制條例案件，經檢察官提起公訴
（99年度偵字第9112號），本院判決如下：
    主  文
楊孟芳未經許可，持有手槍，累犯，處有期徒刑伍年陸月，併科
罰金新臺幣拾萬元，罰金如易服勞役，以新臺幣壹仟元折算壹日
。扣案之美國SMITH ＆WESSON廠66－3 型之制式轉輪手槍壹枝（
含彈匣壹個，槍枝管制編號0000000000）及制式子彈壹顆均沒收
。
    事  實
一、楊孟芳因施用一、二級毒品案件，經本院於民國（下同）97
    年4 月3 日以97年度訴字第702 號分別判處有期徒刑8 月、
    4 月，應執行有期徒刑11月確定，甫於98年6 月22日執行完
    畢出監。猶不知悔改，明知未經許可，不得持有槍砲彈藥刀
    械管制條例所列管具殺傷力之槍枝、子彈，自99年4 月間起
    至同年5 月止之某日上午8 時許止，一名真實姓名不詳之成
    年男子持具有殺傷力之美國SMITH ＆WESSON廠66－3 型、口
    徑0.357 吋制式轉輪手槍（槍枝管制編號00000000000 號，
    含彈匣1 個）、口徑0.357 吋之制式子彈2 顆，陪同黃嘉維
    （綽號阿寶）至楊孟芳位彰化縣永靖鄉光雲村光雲巷15 7號
    ，由黃嘉維向楊孟芳表示：能否借貸新台幣（下同）8 萬元
    等語，然楊孟芳手上並無現金，遂向友人洪偉強周轉8 萬元
    後，再將該筆款項交付予黃嘉維，而陪同黃嘉維前往之男子
    則交付上開槍彈予楊孟芳，作為上開借款之擔保，自斯時起
    ，楊孟芳未經許可，持有上開具有殺傷力之槍枝、子彈。嗣
    於99年9 月30日下午4 時許，員警持本院核發搜索票至楊孟
    芳前揭住處執行搜索，查扣前揭制式手槍1 枝及制式子彈2
    顆（子彈送鑑，試射1 顆，故試射子彈已不具殺傷力）。
二、案經臺中市警察局第六分局報告臺灣彰化地方法院檢察署檢
    察官偵查起訴。
    理  由
一、本判決所引用供述證述及非供述證據，公訴人及被告、辯護
    人均同意有證據能力，本院審酌各該證據作成或取得之情形
    並無違法不當，是後述所引用證據之證據能力均無疑義，合
    先敘明。
二、上揭事實，迭據被告楊孟芳於警詢、偵查及本院審理中均自
    白不諱，核與證人洪偉強於警詢及偵查中證述內容相符，且
    扣案之制式手槍1 枝及子彈2 顆則員警至被告彰化縣永靖鄉
    光雲村光雲巷157 號住處取出等情，此有臺中市警察局第六
    分局市政所之搜索及扣押筆錄卷足參，顯見扣案之槍彈係在
    被告持有中。又扣案之槍彈經送請內政部警政署刑事警察局
    鑑定，結果認為扣案槍枝（槍枝管制編號0000000000）係為
    口徑0.357 吋制式轉輪手槍，係美國SMITH ＆WESSON廠66－
    3 型（槍號因磨滅過深，無法重現，研判槍號為？NT3716）
    ，槍管內具有5 條右旋來復線，擊發功能正常，可供擊發同
    口徑制式子彈使用，認具殺傷力；送鑑子彈2 顆，均認係口
    徑0.357 吋制式子彈，採樣1 顆試射，可擊發，認具殺傷力
    ，此有該局99年10月27日刑鑑字第0990142364號槍彈鑑定書
    在卷足憑，足以認定上開之槍彈均係具有殺傷力之槍彈無誤
    。綜上，本件事證明確，被告非法持有槍彈之犯行堪以認定
    ，應依法論科。
三、另按槍砲彈藥刀械管制條例係將「持有」與「寄藏」槍枝之
    行為，予以分別規定處罰，受人委託代為保管之受「寄」代
    「藏」行為，即屬「寄藏」之範疇，其代為保管本身所為之
    「持有」，則係「寄藏」之當然結果（最高法院82年台上字
    第6734號判決意旨參照），故「寄藏」行為，必須行為人在
    主觀上有寄藏之犯意，在客觀上有代保管或藏匿之行為方屬
    之，苟行為人係為擔保其債權得受清償而占有具有殺傷力之
    槍枝，行為人主觀上既係為自己而持有，而非為他人保管及
    隱匿，自與「寄藏」之要件不符，應僅能論以未經許可，持
    有具有殺傷力之槍枝罪（最高法院90年台上字第117 號、94
    年台上字第3909號、95年台上字第3231號判決意旨參照）。
    是核被告所為，係涉犯槍砲彈藥刀械管制條例第7 條第4 項
    之未經許可持有手槍罪、同條例第12條第4 項未經許可持有
    子彈罪。被告以一行為持有具有殺傷力之手槍、子彈，係一
    行為觸犯數罪名，為想像競合犯，應依刑法第55條規定，從
    一重之未經許可，持有手槍罪論處。其又因施用一、二級毒
    品案件，經本院於97年4 月3 日以97年度訴字第702 號分別
    判處有期徒刑8 月、4 月，應執行有期徒刑11月確定，甫於
    98年6 月22日執行完畢出監等情，亦有上開前案紀錄表在卷
    可按，其於有期徒刑執行完畢後5 年內，故意再犯本件有期
    徒刑以上之罪，為累犯，應依刑法第47條第1 項之規定，加
    重其刑。
四、再按槍砲彈藥刀械管制條例第18條第1 項係規定自首之情形
    ，並依其是否已將槍械、彈藥移轉他人持有，而分別規定：
    未經移轉持有者，應「報繳」其持有之全部槍械、彈藥；已
    移轉持有者，應據實供述全部槍械、彈藥之來源或去向，並
    因而查獲，始能減免其刑。第4 項係規定自白之情形，必須
    於偵查或審判中自白，並供述全部槍械、彈藥之來源及去向
    ，因而查獲或因而防止重大危害治安事件之發生者，始能減
    免其刑。第4 項既謂「並」供述全部槍砲、彈藥、刀械之來
    源「及」「去向」，自係指已將槍械、彈藥移轉與他人持有
    之情形而言，不包括仍為自己持有之情形在內，此觀同條第
    1 項後段係指已移轉他人持有之情形始有「去向」可明（最
    高法院90年度臺上字第3561號、93年度臺上字第4223號刑事
    判決意旨參照）。是以本件被告楊孟芳雖於偵查及審判中自
    白，然因被告所持有之槍械、彈藥並未移轉與他人持有，而
    是仍由被告自己持有中，惟揆諸上開說明，被告仍不符合槍
    砲彈藥刀械管制條例第18條第4 項所規定之要件。再者，縱
    認有該條減刑之適用，然被告於偵查及本院準備程序中均供
    出該槍彈是黃嘉維（綽號阿寶）所交付，但於審理中又改稱
    是與黃嘉維一同前來之真實姓名不詳之成年男子所交付，關
    於槍彈來源，翻異其詞，前後不一，隱匿之心不掩可喻，又
    員警張榮顯於本院審理中表示：其未在阿寶住處查獲任何槍
    彈等語，故本件並未被告之供述而查獲或因而防止重大危害
    治安事件甚明，即無槍砲彈藥刀械管制條例第18條第4 項減
    刑之適用，附此敘明。
五、審酌被告並無持扣案槍彈為其他犯行之證據，因他人急需現
    金周轉，一時失慮而收受人上開槍彈作為其債權之擔保，尚
    無為其他危害社會安全之犯行，以及犯罪後態度良好等一切
    情狀，量處如主文所示之刑，並諭知併科罰金部分易服勞役
    之折算標準。
六、末按刑法上之酌減其刑，必須犯罪另有特殊之原因與環境，
    在客觀上足以引起一般之同情，始得為之，至學識高低，事
    後坦承犯罪，態度良好，經濟困難，獨負家庭生活等等情狀
    ，要屬從輕量刑之標準，原判決竟適用刑法第59條據為酌減
    其刑之理由。其用法即屬欠當（最高法院70年度臺上字第25
    11號裁判要旨參照），另辯護意旨請求參酌被告之犯罪情節
    ，依刑法第59條規定酌減其刑一節，惟本院認被告所持有者
    為制式槍枝子彈，對社會治安危害重大，其犯行並無特殊之
    原因與環境，在客觀上顯不足以引起一般同情，是以被告辯
    護人主張被告犯後已坦認全部犯行、素行良好等情，惟依前
    揭說明，上揭事項均屬從輕量刑之標準，難認被告犯罪之情
    狀有顯可憫恕之情形，自無依該規定減輕其刑之餘地，附此
    敘明。
七、扣案之美國SMITH ＆WESSON廠66－3 型，口徑0.357 吋制式
    轉輪手槍（槍枝管制編號0000000000，含彈匣1 個）係及口
    徑0.357吋制式子彈1 顆均係違禁物，均爰依刑法第38條第1
    項第1 款規定宣告沒收，至於扣案之口徑0.357 吋制式子彈
    1 顆，雖具有殺傷力，然於鑑驗過程中因試射擊發已失其子
    彈違禁物之性質，爰不予宣告沒收，附此敘明。
據上論斷，應依刑事訴訟法第299條第1項前段，槍砲彈藥刀械管
制條例第7 條第4 項、第12條第4 項，刑法第11條前段、第47條
第1 項、第55條、第42條第3 項、第38條第1 項第1 款，判決如
主文。
本案經檢察官楊聰輝到庭執行職務
中    華    民    國    100     年    3     月   16   日
                  刑事第九庭    審判長法官    蕭文學
                                法      官    紀佳良
                                法      官    鮑慧忠
以上正本證明與原本無異。
如不服本判決應於收受判決後10日內向本院提出上訴書狀，並
應敘述具體理由。其未敘述上訴理由者，應於上訴期間屆滿後
20日內向本院補提理由書(均須按他造當事人之人數附繕本)
「切勿逕送上級法院」。
中    華    民    國    100   年     3    月    16    日
                                書  記  官  林子惠
槍砲彈藥刀械管制條例第7條
未經許可，製造、販賣或運輸火砲、肩射武器、機關槍、衝鋒槍
、卡柄槍、自動步槍、普通步槍、馬槍、手槍或各類砲彈、炸彈
、爆裂物者，處死刑、無期徒刑或 7 年以上有期徒刑；處徒刑
者，併科新臺幣 3 千萬元以下罰金。
未經許可，轉讓、出租或出借前項所列槍砲、彈藥者，處無期徒
刑或 5 年以上有期徒刑，併科新臺幣 1 千萬元以下罰金。
意圖供自己或他人犯罪之用，而犯前二項之罪者，處死刑或無期
徒刑；處徒刑者，併科新臺幣 5 千萬元以下罰金。
未經許可，持有、寄藏或意圖販賣而陳列第 1 項所列槍砲、彈
藥者，處 5 年以上有期徒刑，併科新臺幣 1 千萬元以下罰金。
意圖供自己或他人犯罪之用，以強盜、搶奪、竊盜或其他非法方
法，持有依法執行公務之人所持有之第 1 項所列槍砲、彈藥者
，得加重其刑至二分之一。
第 1 項至第 3 項之未遂犯罰之。
槍砲彈藥刀械管制條例第12條
未經許可，製造、販賣或運輸子彈者，處 1 年以上 7 年以下有
期徒刑，併科新台幣 500 萬元以下罰金。
未經許可，轉讓、出租或出借子彈者，處 6 月以上 5 年以下有
期徒刑，併科新台幣 300 萬元以下罰金。
意圖供自己或他人犯罪之用，而犯前二項之罪者，處 3 年以上
10 年以下有期徒刑，併科新台幣 700 萬元以下罰金。
未經許可，持有、寄藏或意圖販賣而陳列子彈者，處 5 年以下
有期徒刑，併科新台幣 300 萬元以下罰金。
第 1 項至第 3 項之未遂犯罰之。